【裁判字號】    97,交聲,1444
【裁判日期】    970825
【裁判案由】    聲明異議
【裁判全文】
臺灣高雄地方法院交通事件裁定     97年度交聲字第1444號
原處分機關  高雄市政府交通局
異  議  人
即受處分人  甲○○
上列異議人即受處分人因違反道路交通管理處罰條例案件，對於
高雄市政府交通局民國97年6 月6 日所為之高市府交裁字第裁32
-B00000000號裁決聲明異議，本院裁定如下：
    主  文
原處分關於裁處新臺幣肆萬伍仟元罰鍰部分撤銷，撤銷部分，不
罰。其他異議駁回。
    理  由
一、聲明異議意旨略以：異議人即受處分人甲○○於民國95年8
    月12日凌晨58分許，駕駛車號XPE-635 號重型機車，沿高雄
    市○○路行駛時，因酒精濃度超過規定標準（0.55毫克/ 每
    公升），經警查獲，遭裁處罰鍰新台幣45000 元，並吊扣駕
    駛執照12個月。惟行政罰法已明定「一事不兩罰」，本件已
    移送刑事處罰且執行完畢，行政部分即不應處罰等語。
二、按汽車駕駛人，駕駛汽車經測試檢定酒精濃度超過規定標準
    者，處新臺幣1 萬5 千元以上6 萬元以下罰鍰，並當場移置
    保管該汽車及吊扣其駕駛執照1 年，道路交通管理處罰條例
    第35條第1 項第1 款固有明文。惟「一事不二罰原則」為法
    治國家之基本原則，意指國家之權力行使應受限制，任何人
    不能因為其單一之行為，受到國家機關重複之處罰。其中，
    所謂之「一事」，乃係指單一之義務違反行為；另所謂之「
    二罰」，則係「目的」、「種類」均相同之處罰，依前開意
    旨，在刑罰（狹義，未兼及保安處分）與行政秩序罰競合之
    情形，刑罰吸收行政秩序罰之罰鍰處分（蓋二者之目的，俱
    係對行為人違反禁止或誡命規範之應報，而刑罰中之「罰金
    」與行政秩序罰之「罰鍰」，二者均屬對行為人施以之財產
    罰，種類相同固不待言，然屬刑罰最輕本刑之「罰金」，既
    已得吸收「罰鍰」，則其他種類之本刑，更當然得以吸收「
    罰鍰」，亦屬至明之理），而罰鍰以外之行政秩序罰，因另
    有其他管制目的，自非不可與刑罰併存，此亦行政罰法第26
    條第1 項但書規定所由設也，均合先敘明。
三、經查：
(一)、異議人於95年8 月12日凌晨58分許，駕駛上開重型機車沿高
    雄市○○路行駛時，因酒後駕車為警查獲，測得其呼氣酒精
    濃度為每公升0.68毫克之事實，為異議人所不爭執，復有高
    雄市政府警察局舉發違反道路交通管理事件通知單、移送書
    附卷可稽，而異議人上開酒後駕車之行為，業據移送臺灣高
    雄地方法院檢察署處理，經該署檢察官偵查後聲請簡易判決
    處刑，並經本院於95年9 月12日以95年度交簡字第2343號判
    處拘役40日等事實，亦有上開聲請簡易判決處刑書、判決書
    、臺灣高等法院被告前案紀錄表各1 份在卷可憑，堪認屬實
    。
(二)、異議人單一酒後駕車之義務違反行為，既遭移送予檢察官偵
    辦並經本院論罪科刑，已依刑事法律處罰，則參照前開關於
    刑罰吸收罰鍰處分之說明，及行政罰法第26條第1 項規定，
    原處分機關自不得就同一行為，再行重複裁處罰鍰至明。原
    處分機關仍裁處異議人45000 元之罰鍰，自有違誤，異議人
    以此部分之行政處分業已違反行政罰法第26條第1 項規定及
    「一事不二罰原則」為由，聲明異議，係屬有據，本院爰依
    法將此部分予以撤銷，而諭知如主文第1 項所示。又因異議
    人仍應受吊扣駕駛執照12個月之行政處分（理由詳下述），
    是以本院就此部分，不另諭知異議人不罰，以避免誤認；至
    道路交通管理處罰條例為因應行政罰法第26條第1 項規定，
    而於該條例第10條所為之修正，雖自95年7 月1 日方開始施
    行，惟「一事不二罰原則」係屬法治國基本原則，業如前述
    ，行政機關本應遵行，不因法令修正在後，甚或另有相異規
    定而有別，併予敘明。
(三)、另原處分機關就吊扣駕駛執照部分之裁處，乃意在禁止行為
    人「日後」繼續酒醉駕車，與刑罰、行政秩序法之罰鍰處分
    ，在性質上係屬對行為人「先前」違反禁止規範行為之應報
    ，有所不同，吊扣駕駛執照之裁處既別有管制目的，揆諸首
    開說明，自得與刑罰、行政秩序法之罰鍰處分併存，異議人
    謂此部分亦係違反「一事不二罰原則」而予聲明異議，顯屬
    無據，應予駁回，爰就此部分諭知如主文第2 項所示。
四、綜上所述，原處分關於裁處異議人45000 元罰鍰之部分，已
    違反「一事不二罰原則」，本院爰依異議人之請求，將此部
    分之裁處撤銷；至吊扣駕駛執照之裁處，因別有管制目的存
    在而尚無違誤，故異議人此部分之聲明異議，乃屬無據，自
    應予駁回。
五、依道路交通案件處理辦法第19條、第20條，裁定如主文。
中    華    民    國    97    年    8     月    25    日
                        交通法庭  法  官  吳金芳
以上正本證明與原本無異。
如不服本裁定，應於收受送達後5 日內向本院提出抗告狀。
中    華    民    國    97    年    8     月    27    日
                                  書記官  武凱葳


司法院資訊處製作；財團法人民間司法改革基金會備份。
